【裁判字號】    95,交抗,225
【裁判日期】    950426
【裁判案由】    聲明異議
【裁判全文】
臺灣高等法院臺中分院刑事裁定         95年度交抗字第225號
抗  告  人
即受處分人  大邦交通有限公司
法定代理人  蕭勝旗
原處分機關  交通部公路總局臺中區監理所豐原監理站
上列抗告人即受處分人因違反道路交通管理處罰條例案件，不服
臺灣臺中地方法院95年度交聲字第184號，中華民國95年3月10日
第一審裁定，提起抗告，本院裁定如下：
    主  文
抗告駁回。
    理  由
一、原處分機關略以：抗告人即受處分人大邦交通有限公司，其
    所有之車號088-GJ號營業貨運曳引車，於民國95年1月3日12
    時4分許，在臺中縣大甲鎮○○路與黎明路口，因 「載運砂
    石核重35公噸，總重38.12公噸，超載3.12公噸」 之違規，
    為臺中縣警察局大甲分局員警當場查獲攔檢舉發，經掣開違
    規通知單移送，受處分人依法於限期前提出申訴，該站遂於
    95年2月23日以豐監稽違字第裁 63-HB0000000號裁決書，裁
    處罰鍰新臺幣14,000元整，並記汽車違規記錄一次，逾期則
    依裁決書處罰主文規定裁處，於法並無不合等語。
二、本件抗告人即受處分人大邦交通有限公司則以：該公司所屬
    車輛088-GJ核重35噸，於當日之出貨磅單為 38.22噸，核重
    之重量並未逾核定之總重量百分之十者，合於警署交字第09
    30085398號函之說明一之第3項： 「過磅未逾核定總重量百
    分之十者，依交通部路政司86年11月3日路台（）監字第1
    1093號函示：貨車裝載未逾核定之總重量之百分之十者，仍
    依免予處罰之原則辦理」，故據以為聲請撤銷原處分之理由
    ，聲明異議，原法院駁回其異議，受處分人不服提起抗告。
三、按汽車裝載貨物超過核定之總重量、總聯結重量者，處汽車
    所有人罰鍰，並記汽車違規紀錄一次，其應歸責於汽車駕駛
    人時， 除依第3項處汽車駕駛人罰鍰及依第63條第1項第2款
    記點外，汽車所有人仍應記該汽車違規紀錄一次。有前 2項
    規定之情形者，應責令改正或當場禁止通行，並處新臺幣10
    ,000 元罰鍰；超載10公噸以下者，以總超載部分，每1公噸
    加罰新臺幣1000元；超載逾10公噸至20公噸以下者，以總超
    載部分，每1公噸加罰新臺幣2000元；超載逾 20公噸至30公
    噸以下者，以總超載部分，每1公噸加罰新臺幣 3000元；超
    載逾30公噸者，以總超載部分，每1公噸加罰新臺幣 5000元
    ，未滿1公噸以1公噸計算；貨車之裝載，其裝載貨物不得超
    過核定之總重量。道路交通管理處罰條例第29條之2第1項、
    第3項、 道路交通安全規則第79條第1項第1款分別定有明文
    。
四、經查：本件受處分人大邦交通有限公司，其所有之車號088-
    GJ號營業貨運曳引車，於上開時、地，因汽車裝載貨物超過
    核定之重量之違規，為臺中縣警察局大甲分局員警當場查獲
    攔檢舉發違規等情，有前揭舉發通知單、臺中縣警察局大甲
    分局交通違規事件調查表各1紙及裁決書1份等在卷可稽。雖
    受處分人以上開情詞置辯，惟按法官依據法律獨立審判，各
    機關依其職掌就有關法規為釋示之行政命令，法官於審判案
    件時，固可予以引用，但仍得依據法律，表示適當之不同見
    解，並不受其拘束，司法院大法官釋字第137號及第216號解
    釋皆有明定。查本件受處分人提出之內政部警政署93年5月1
    9日警署交字第 0930085398號函有關砂石土方車輛及混凝土
    攪拌車回歸重量法管制之稽查取締原則之說明，係交通及警
    政主管機關依其職掌就交通管理法規所為之釋示，依前揭大
    法官解釋之意旨，並不拘束本院。次查，依受處分人提出之
    連成砂石有限公司簽收單觀之，受處分人所有之車號088-GJ
    號營業貨運曳引車總重量達38.22公噸，超載 3.22公噸，再
    參酌系爭車輛至日南紡織股份有限公司（下稱日南公司）實
    際過磅結果，所得載重量則為38,120公斤，亦有日南公司地
    磅記錄單 1紙在卷可佐，而受處分人對於其所屬車輛當日出
    貨磅單超過核重乙節，亦不爭執，是受處分人有上開汽車裝
    載貨物超過核定重量之違規事實，足堪認定。又該車過磅總
    重量為38.12公噸 （以日南公司過磅結果為準），減去該車
    行車執照核載之重量35公噸，仍超載3.12公噸，因超載10公
    噸以下，以總超載部分每1公噸加罰新臺幣1000元，未滿1公
    噸以1公噸計算，是受處分人應加罰 4000元，合計本件違規
    應處罰鍰14,000元整，並記汽車違規記錄一次，是原處分機
    關之裁決，並無違誤。此外，本院經查亦無任何證據足資證
    明執勤警員有捏造事實、違法取締之情事，則執勤警員本其
    維護交通秩序、安全職責所為之當場舉發，自應受到合法、
    正確之推定，受處分人指摘原舉發不當，尚屬無據。從而，
    本件聲明異議為無理由，原法院予以駁回，尚無不合，抗告
    意旨仍執同異議理由，指摘原裁定不當，為無理由，應予駁
    回。
據上論斷，應依道路交通管理處罰條例第89條，刑事訴訟法第41
2條規定，裁定如主文。
中    華    民    國    95    年    4     月    26    日
              刑事第六庭  審判長法  官  李  文  雄
                                法  官  劉  連  星
                                法  官  黃  永  祥
上列正本證明與原本無異。
不得再抗告。
                                書記官  林  明  冬
中    華    民    國    95    年    4     月    27    日
                                                      Ｒ


司法院資訊處製作；財團法人民間司法改革基金會備份。
